臺灣苗栗地方法院民事裁定　　　　　　 100年度監宣字第30號
聲　請　人　湯紹宦
相　對　人　湯秀鳳
關　係　人　湯月鳳
上列聲請人聲請對相對人為監護宣告事件，本院裁定如下：
    主  文
宣告相對人湯秀鳳（民國52年3 月3 日出生，身分證統一編號：
Ｚ000000000號）為受監護宣告之人。
選定聲請人湯紹宦（民國44年5 月17日出生，身分證統一編號：
Ｚ000000000號）為受監護宣告之人之監護人。
指定湯月鳳（民國40年12月1 日出生，身分證統一編號：Ｚ00000
0000號）為會同開具財產清冊之人。
程序費用由受監護宣告之人負擔。
    理  由
一、按對於因精神障礙或其他心智缺陷，致不能為意思表示或受
    意思表示，或不能辨識其意思表示之效果者，法院得因本人
    、配偶、四親等內之親屬、最近1 年有同居事實之其他親屬
    、檢察官、主管機關或社會福利機構之聲請，為監護之宣告
    ，民法第14條第1 項定有明文。
二、本件聲請意旨略以：相對人為聲請人之次兄，相對人自幼即
    因發燒過度經送醫診治仍不見起色，致無法為意思表示或受
    意思表示之效果，為此請求宣告相對人為受監護宣告之人等
    語，並提出戶籍謄本、中華民國身心障礙手冊影本等文件為
    證。本院於100 年3 月23日，在大千綜合醫院南勢院區實施
    鑑定程序，並於鑑定人，即大千綜合醫院何仁琦醫師前訊問
    相對人，相對人對本院之訊問，就有些問題可以正確回答（
    如辨識在場之聲請人及兩造大姊即關係人湯月鳳之身分、錢
    及身分證等物品），且其可正確回答鑑定人之部分問題（如
    筆之辨識、聲請人及關係人湯月鳳之姓名，但不是很清晰）
    ；惟就本院訊問之有些問題仍無法正確回答（如身處之地點
    、紙鈔面額、現任總統、現任苗栗縣長），且無法正確回答
    鑑定人部分問題（如年齡、出生年月日、今日日期），亦無
    法依照鑑定人之指示從一數到十，此有勘驗筆錄在卷可稽。
    另鑑定人當場表示：「相對人對一些簡單的事項可以表達，
    但對於比較複雜如數字或記憶等需要判斷的事情無法表達。
    」等語；另依鑑定人出具之鑑定報告，認為：「相對人幼時
    因發燒症導致智能障礙，領有極重度智能障礙身心障礙手冊
    ，自理功能差，學習力差無法就學，不識字，語言能力差，
    洗澡、吃飯、穿衣及大小便稍可自理，目前在家中安置照護
    。整體而言，在智能障礙影響下，相對人之『辨別行為是非
    』及『依辨別而為行為』之能力差，目前之精神狀態已達無
    法有辨識其意思表示效果之能力，無法妥善處理自己事務之
    程度，未來改善之機會不高，故符合監護（鑑定報告誤載為
    「輔助」）宣告之標準。」等語，此有大千綜合醫院南勢分
    院簡易精神鑑定報告1 份在卷可稽。綜上情形，堪認相對人
    確已達不能為意思表示或受意思表示之狀態。爰依首開規定
    ，宣告相對人為受監護宣告之人。
三、又按受監護宣告之人應置監護人，法院為監護之宣告時，應
    依職權就配偶、四親等內之親屬、最近1 年有同居事實之其
    他親屬、主管機關、社會福利機構或其他適當之人選定1 人
    或數人為監護人，並同時指定會同開具財產清冊之人，法院
    為前項選定及指定前，得命主管機關或社會福利機構進行訪
    視，提出調查報告及建議，監護之聲請人或利害關係人亦得
    提出相關資料或證據，供法院斟酌，法院選定監護人時，應
    依受監護宣告之人之最佳利益，優先考量受監護宣告之人之
    意見，審酌一切情狀，並注意下列事項：一、受監護宣告之
    人之身心狀態與生活及財產狀況。二、受監護宣告之人與其
    配偶、子女或其他共同生活之人間之情感狀況。三、監護人
    之職業、經歷、意見及其與受監護宣告之人之利害關係。四
    、法人為監護人時，其事業之種類與內容，法人及其代表人
    與受監護宣告之人之利害關係，民法第1110條、第1111條、
    第1111條之1 分別定有明文。末按監護宣告之裁定，應同時
    選定監護人及指定會同開具財產清冊之人，並附理由，民事
    訴訟法第604條第1項亦有明文規定。本院審酌兩造之父母業
    已過世，其等有3 兄弟及2 姊妹，惟大哥及3 弟亦已過世，
    現僅兩造及大姊湯月鳳3 人在世，此業據聲請人及湯月鳳陳
    述在卷，並有聲請人提出之上開親屬之戶籍謄本或除戶謄本
    在卷可稽；而聲請人湯紹宦為相對人之次兄，有照顧相對人
    之事實，且有意願擔任相對人之監護人；且兩造之大姊湯月
    鳳亦同意由聲請人擔任相對人之監護人，有其等之戶籍謄本
    、及本院100 年3 月23日之訊問筆錄各1 份在卷可稽。另本
    院囑託苗栗縣政府訪視，其訪視報告評估略以：聲請人一家
    生活勉強過的去，但基於血緣之情仍願意與其妻繼續照顧相
    對人，善盡相對人扶養之義務。依據前述資料綜合評估聲請
    人之經濟能力與意願尚可擔任相對人之監護人等語，有苗栗
    縣政府身障監護宣告案件訪視調查表1 份在卷可參。本院參
    酌聲請人及上開關係人之意見、訪視報告，認由聲請人擔任
    相對人之監護人，應可善盡保護相對人權益之責任。另湯月
    鳳為兩造之姊，故聲請人建議由其擔任會同開具財產清冊之
    人，業據聲請人陳明在卷，並經湯月鳳於本院訊問時當場表
    示同意，此有100 年3 月23日之訊問筆錄在卷可參。綜上，
    爰依前揭規定，選定聲請人湯紹宦為相對人之監護人，併指
    定湯月鳳為會同開具財產清冊之人。
四、末按，監護人於執行有關受監護人之生活、護養療治及財產
    之職務時，應尊重受監護人之意思，並考量其身心狀況與生
    活狀況；監護開始時，監護人對於受監護人之財產，應依規
    定會同本院選定開具財產清冊之人，於2 月內開具財產清冊
    ，並陳報法院；於前條之財產清冊開具完成並陳報法院前，
    監護人對於受監護人之財產僅得為管理上必要之行為；監護
    人對於受監護人之財產，非為受監護人之利益，不得使用、
    代為或同意處分；監護人代理受監護人購置或處分不動產，
    或就其居住之建築物或基地出租、供他人使用或終止租賃，
    非經法院許可，不生效力，新修正民法第1112條、第1113條
    準用第1099條第1 項、第1099條之1 、第1101條第1 項及第
    2 項之規定甚明，請參照辦理。
五、依民事訴訟法第608 條第1 項，裁定如主文。
中    華    民    國   100    年    5     月    31    日
                  家事法庭法  官  潘進順
以上正本係照原本作成。
如不服本裁定關於選定監護人及指定會同開具財產清冊之人等部
分，應於送達後10日內向本院提出抗告狀，並應繳納抗告費新臺
幣1000元；其餘關於宣告監護部分，不得抗告。
中    華    民    國   100    年    5     月    31    日
                          書記官  簡慶仁